【裁判字號】    90,台上,421
【裁判日期】    900131
【裁判案由】    常業竊盜
【裁判全文】
最高法院刑事判決                                  九十年度台上字第四二一號
    上  訴  人  甲○○
右上訴人因常業竊盜案件，不服台灣高等法院中華民國八十九年十一月二日第二審更
審判決（八十九年度上更(一)字第八八三號，起訴案號：台灣桃園地方法院檢察署八十
八年度偵字第一六八五一號），提起上訴，本院判決如左：
    主  文
上訴駁回。
    理  由
按刑事訴訟法第三百七十七條規定：上訴於第三審法院，非以判決違背法令為理由，
不得為之。是提起第三審上訴，應以原判決違背法令為理由，係屬法定要件。如果上
訴理由狀並未依據卷內訴訟資料，具體指摘原判決不適用何種法則或如何適用不當，
或所指摘原判決違法情事，顯與法律規定得為第三審上訴理由之違法情形，不相適合
時，均應認其上訴為違背法律上之程式，予以駁回。本件上訴人甲○○上訴意旨略稱
：(一)、伊雖於偵查中自白稱：「因工作之地點未再繼續經營，致沒有工作，所以竊盜
」云云，惟上訴人不獨在第一審及原審法院提出所得稅扣繳憑單及在職證明書，以證
明伊在偵查中所為上開之自白非屬實在，且原判決亦未說明有何證據足供認定該自白
係與事實相符，仍採為判斷上訴人無有正當職業之根據，自屬違背法令。(二)、上訴人
原在乃文商行工作，乃文商行改組成立宜增有限公司後，上訴人繼續在該公司工作，
迄未間歇，足徵上訴人並非恃竊盜維生，原判決竟論處上訴人以犯竊盜罪為常業罪刑
，其適用法則顯屬不當。(三)、依卷附之扣押物品清單記載，扣案者僅有鐵剪刀、尖嘴
鉗等作案工具及手套，並無電鑽、螺絲起子扣案之記載，上訴人亦從未以鐵剪刀、尖
嘴鉗、手套、電鑽、螺絲起子為供犯罪所用，原判決均予宣告沒收，非無違誤等語。
然查：(一)、原判決認定上訴人前曾犯竊盜罪，經原審法院判處有期徒刑八月，於民國
八十七年二月五日執行完畢。嗣又犯竊盜罪，經台灣板橋地方法院於八十八年五月二
十八日判處有期徒刑一年八月確定（現正在執行中），上訴人因有犯罪之習慣，於該
案判決後執行前，復意圖為自己不法之所有，並基於常業竊盜之犯意，自八十八年六
月七日起至同年十一月四日止，於原判決附表壹所示之時地，帶其所有之鐵剪刀、
電鑽、螺絲起子、尖嘴鉗各一支及手套三付，於夜間侵入被害人林永明等之住宅地下
室停車場，或以破壞車門或車窗，或在車旁竊取之方式，而竊取被害人等所有之物品
，詳如原判決附表壹記載，上訴人並恃此竊盜維生等情，業已說明其所憑之證據及其
認定之理由甚詳。(二)、刑法第三百二十二條規定之以犯竊盜罪為常業，係指其以竊盜
為職業者而言。上訴人在警局初訊時供稱：「因為找不到工作，才想竊取他人財物。
」於檢察官偵查中經問：「從事何業﹖」上訴人答稱：「我是在三重市○○街裕昇機
械有限公司做鐵工，從六、七十幾年開始，做到八十二年左右，後來我弟弟（蔡宜宏
）開七－十一加盟店（新莊市○○路一九二號），作夜班店員……」經再問：「有工
作為何還要行竊﹖」上訴人又答稱：「因我弟弟加盟店未再繼續經營……」（偵查卷
第十頁、第一二五頁及其反面）。上訴人失業後，自八十八年六月七日起至同年十一
月四日止，接續竊取如原判決附表壹記載之被害人林永明等二十一人之財物，迭據上
訴人供認在卷，並核與林永明等二十一人指訴情節相符。上訴人雖提出其弟蔡宜宏經
營之乃文商店（即上訴人所謂之加盟店）出具之員工職務證明書及各類所得扣繳暨免
扣繳憑單（第一審卷第五十四至五十五頁、原審上更(一)字卷第八十四至八十六頁），
僅能證明上訴人自八十六年一月起至八十七年十二月止，在該商店擔任夜班店員，並
不足以證明上訴人於八十八年間仍在乃文商店任職（上訴人自稱是時該商店已未繼續
經營）。則原判決依憑前開證據，認定上訴人於八十八年間失業後「恃竊盜維生」（
原判決正本第二頁第十一行、第四頁第一至二、九至十行），難謂有何違誤。上訴人
既恃竊盜維生，從而原判決論處上訴人以犯竊盜罪為常業罪刑，亦無適用法則不當之
可言。(三)、供犯罪所用或供犯罪預備之物，如屬於犯人所有者得沒收之。此觀刑法第
三十八條第一項第二款、第三項前段之規定甚明。上訴人在警訊中供稱：「我都是用
鐵剪刀、電鑽、尖嘴鉗、起子（即螺絲起子）、手套等作案工具，在台北縣（市）、
桃園等大台北地區……竊取車內財物……」（偵查卷第九頁反面）。並承認上開供犯
罪所用之物品，均係其所有云云（同卷第一二五頁反面），復有該物品扣案可資佐證
。縱卷附扣押物品清單上關於上訴人供犯罪所用之物，除記載鐵剪刀一支、手套三付
外，其餘僅簡略記載「尖嘴鉗等作案工具一包」，未詳列電鑽及螺絲起子（偵查卷第
一一四頁）。但原審於審判期日曾向贓物庫調出電鑽及螺絲起子，當庭連同鐵剪刀、
尖嘴鉗、手套等物，提示令上訴人辨認後問：「有何意見﹖」上訴人答稱：「無。」
有審判筆錄可稽（原審上更(一)字卷第七十七、七十八頁），且諭知沒收之物，並不以
扣案者為限，上訴人何能猶翻異前供稱：伊未以前開物品作為行竊工具，並以電鑽及
螺絲起子未經扣案云云，漫指原判決諭知沒收不當。綜上所述，上訴意旨所指摘各點
，均與法律規定得為第三審上訴理由之違法情形，不相適合，是其上訴違背法律上之
程式，應予駁回。
據上論結，應依刑事訴訟法第三百九十五條前段，判決如主文。
中      華      民      國     九十     年      一      月    三十一    日
                              最高法院刑事第四庭
                                  審判長法官  董  明  霈
                                        法官  丁  錦  清
                                        法官  林  茂  雄
                                        法官  王  居  財
                                        法官  張  祺  祥
      右正本證明與原本無異
                                              書  記  官
中      華      民      國     九十     年      二      月      五      日


司法院資訊處製作；財團法人民間司法改革基金會備份。
